臺灣基隆地方法院刑事裁定
111年度撤緩字第37號
聲  請  人  臺灣基隆地方檢察署檢察官
受  刑  人  戴富國


上列聲請人因受刑人犯偽造有價證券等案件，聲請撤銷緩刑之宣
告（111年度執聲字第233號），本院裁定如下：
    主  文
聲請駁回。
    理  由
一、聲請意旨略稱：受刑人前因犯偽造有價證券等案件，經臺灣
    高等法院於民國110年11月11日以109年度上訴字第3875號判
    決分別判處有期徒刑1年10月、1年10月，均緩刑5年，並應
    向告訴人余旺給付新臺幣（下同）460萬元（給付期限110年
    4月6日至112年7月30日止，共分6期），於110年12月20日確
    定在案，惟受刑人未遵期履行緩刑條件，並經告訴人具狀聲
    請撤銷受刑人之緩刑宣告。核受刑人所為，確有違反刑法第
    74條第2項第3款所定負擔，且情節重大，原宣告之緩刑顯已
    難收其預期效果，爰依刑事訴訟法第476條規定聲請撤銷等
    語。
二、按緩刑之宣告應撤銷者，由受刑人所在地或其最後住所地之
    地方法院檢察官聲請該法院裁定之，刑事訴訟法第476條定
    有明文。次按緩刑制度設計之本旨，除可避免執行短期自由
    刑之流弊外，主要目的係在獎勵惡性較輕者使其遷善，而經
    宣告緩刑後，若有具體事證足認受宣告者並不因此有改過遷
    善之意，即不宜給予緩刑之寬典，乃另有撤銷緩刑宣告制度
    。又受緩刑之宣告而違反刑法第74條第2項第1款至第8款所
    定負擔情節重大者，足認原宣告之緩刑難收其預期效果，而
    有執行刑罰之必要者，得撤銷其宣告，刑法第75條之1第1項
    第4款固有明文規定。惟考其立法意旨略以：修正條文第74
    條第2項增列法院於緩刑期間內，得命犯罪行為人於緩刑期
    內應遵守之事項（例如向被害人支付相當數額、向公庫支付
    一定之金額、接受精神、心理輔導、提供義務勞務或其他為
    預防再犯之事項），明定違反該條所定事項情節重大者，得
    撤銷其緩刑宣告，以期週延，且本條採用裁量撤銷主義，賦
    與法院撤銷與否之權限，實質要件即以「足認原宣告之緩刑
    難收其預期效果，而有執行刑罰之必要」，供作審認之標準
    。至於所謂「情節重大」，係指：受判決人顯有履行負擔之
    可能，而隱匿或處分其財產、故意不履行、無正當事由拒絕
    履行或顯有逃匿之虞等情事而言。準此，上揭「得」撤銷緩
    刑之情形，法官應依職權本於合目的性之裁量，妥適審酌被
    告於緩刑期間內違反應遵守事項之情節是否重大，是否已難
    收其預期之效果，而確有執行刑罰之必要，此與刑法第75條
    第1項所定2款要件，有一具備，即毋庸再行審酌其他情狀，
    應逕予撤銷緩刑之情形不同。
三、本院查：　　
（一）受刑人前因偽造有價證券等案件，經臺灣高等法院於110
      年11月11日，以109年度上訴字第3875號判決分別判處應
      執行有期徒刑1年10月、1年10月，均緩刑5年確定，並應
      於緩刑期間內給付告訴人460萬元，給付方式為第1期於11
      0年4月6日前給付60萬元，第2期於110年7月30日前給付10
      0萬元，第3期於110年11月30日前給付100萬元，第4期於1
      11年5月30日前給付50萬元，第5期於111年11月30日前給
      付50萬元，第6期於112年7月30日前給付100萬元，緩刑期
      間均自110年12月20日至115年12月19日止，於110年12月2
      0日確定在案，此悉經本院職權核閱前開刑事判決無誤，
      並有臺灣高等法院被告前案紀錄表在卷可考，此部分之事
      實，應堪認定。
（二）受刑人已給付第1期60萬元、第2期100萬元，自第3期（即
      110年11月30日）起未按諸旨揭判決宣告之緩刑條件而為
      給付等情，固經告訴人向臺灣基隆地方檢察署提出之刑事
      聲請撤銷緩刑宣告狀在卷可佐，並經本院電詢及傳喚受刑
      人於111年6月29日到院確認無誤（本院卷第13、28頁），
      受刑人亦提出匯款單據（本院卷第31頁）以資佐證。惟細
      繹受刑人到庭敘稱：我原本是富邦保險經理，退休以後仍
      在富邦公司做私人保險業務，疫情以前我原本年收入100
      多萬至200多萬元，後來疫情發生後1個月賺不到幾萬元，
      再加上我罹患膀胱癌迄今7年多，原本於110年11月30日前
      應給付的100萬元，因為疫情的關係影響我的工作收入，
      還沒有匯給告訴人等語（本院卷第28頁），足見受刑人原
      有履行2期給付義務，嗣因新冠肺炎疫情大幅擴散後，衝
      擊國內產業發展，影響受刑人之工作及收入來源，以致受
      刑人經濟壓力頓增而無法照原定於110年11月30日前給付
      第3期100萬元、111年5月30日前給付第4期50萬元，惟其
      稱有於110年12月29日拿現金25萬元、111年之農曆過年前
      拿5萬元給告訴人，共30萬元額外補償告訴人的損失，該
      筆金額不會從第3期應給付之100萬元內扣除，且已與告訴
      人協調第3期100萬元及第4期50萬元，共150萬元會於111
      年8、9月間一次給付完畢予告訴人等情（本院卷第28頁）
      ，並提出調解書（本院卷第33頁）以資佐證，可見受刑人
      確係已盡其履行負擔之可能，亦有彌補告訴人損失之誠意
      ，其辯稱因疫情關係影響工作收入而未能按照前揭判決宣
      告之緩刑條件而續為給付，應為可採。另告訴人雖於刑事
      聲請撤銷緩刑宣告狀中表示多次聯繫受刑人未果，受刑人
      並與告訴人斷絕聯繫，惟受刑人稱110年年底與告訴人協
      商期間，每天幾乎都有聯絡，有時一天打三、四通電話，
      當時告訴人有說不會向地檢署聲請撤銷緩刑；協商後，11
      1年6月28日還有跟告訴人聯絡，告訴人說他摔倒了等語（
      本院卷第29頁），且受刑人並提出前揭調解書為佐，堪認
      受刑人於前揭110年11月30日未遵期履行調解內容後，仍
      有與告訴人聯繫並協商後續還款事宜，並無告訴人所稱受
      刑人已斷絕聯繫之情。又受刑人嗣經本院電詢通知提出未
      能履行調解內容之相關證明，並經本院傳喚即行到庭且提
      出相關資料說明，亦未有無法聯繫等情，有本院電話紀錄
      表在卷可佐（本院卷第13頁），足徵受刑人應無「逃匿而
      拒不履行」之主觀心態。是受刑人之未給付，並非「仍有
      履行能力猶無故拖欠乃至隱匿財產而拒不給付」之情形，
      應堪認定。
（三）按緩刑宣告，得斟酌情形命犯罪行為人向被害人支付相當
      數額之財產或非財產上之損害賠償；又受緩刑之宣告，而
      違反前開規定所定負擔情節重大者，足認原宣告之緩刑難
      收其預期效果，而有執行刑罰之必要者，自得撤銷其緩刑
      宣告，刑法第74條第2項第3款、第75條之1第1項第4款固
      有明文規定。惟違反負擔之情節是否確屬重大，仍應斟酌
      緩刑期間命應遵守事項之達成與宣告緩刑之目的而為認定
      ，並非受緩刑宣告之人一有違反之情事即應撤銷該緩刑之
      宣告。且受緩刑宣告之人縱有違反負擔而情節重大者，亦
      應審酌其緩刑是否確難收其預期效果，且非執行刑罰無法
      達成矯正之目的。刑法第74條第2項第3款，既以「命犯罪
      行為人向被害人支付相當數額之財產或非財產上之損害賠
      償」為緩刑宣告之負擔，則於宣告緩刑前，自應考慮犯罪
      人實際之償還能力，俾免流於形式；又上開命犯罪行為人
      向被害人支付相當數額之財產或非財產上之損害賠償之負
      擔，依刑法第74條第4項之規定，得為民事強制執行之名
      義，被害人之債權依法得以保障，權衡刑罰之目的在於制
      裁不法，而緩刑之宣告係為給予犯罪行為人自新之機會，
      受緩刑宣告者，其後若有不能履行賠償責任時，亦應究明
      其無法履行之原因是否正當，或僅係推諉拖延時間（如確
      有支付能力，而故不給付）。若確係因經濟窘困，或頓失
      給付能力，得否能因受緩刑宣告之人一時無法賠償，即僅
      以無民事上之賠償能力，遽認應以刑罰制裁取代緩刑宣告
      之效果，自有詳酌之必要。茲就本件聲請情節而論，受刑
      人既係因疫情影響其收入來源，經濟陷於困窘，致無法履
      行負擔，並無故意不履行之情事，其主觀上亦查無「逃匿
      而拒不履行」之惡劣心態等情，自不應徒以受刑人先前未
      遵期履行之外觀事實，而任意撤銷緩刑。是本院客觀上亦
      難僅憑聲請人所指事由，即認前案判決原宣告之緩刑難收
      預期效果，並有執行刑罰之必要。此外，聲請人既未指出
      其他積極證據或具體說明本件緩刑宣告確有難收其預期效
      果之事實而有執行刑罰之必要，復無相關資料佐證受刑人
      係有履行負擔之能力，卻隱匿或處分其財產、故意不履行
      、無正當事由拒絕履行或顯有逃匿之虞等情事，從而，聲
      請人之聲請為無理由，應予駁回。
四、依刑事訴訟法第220條，裁定如主文。
中　　華　　民　　國　　111 　年　　7 　　月　　25　　日
                  刑事第三庭  法  官  藍君宜
以上正本證明與原本無異。
對於本件裁定如有不服，應於收受送達後5日內，向本院提出抗
告書狀，敘述抗告之理由，抗告於臺灣高等法院。
中　　華　　民　　國　　111 　年　　7 　　月　　25　　日
                              書記官  王一芳